【裁判字號】    95,交聲,683
【裁判日期】    951116
【裁判案由】    聲明異議
【裁判全文】
臺灣高雄地方法院交通事件裁定         95年度交聲字第683號
原處分機關  高雄市政府
異  議  人  甲○○
上列受處分人因聲明異議案件，對於高雄市交通事件裁決所95年
9 月11日所為之處分（原處分：高市府交裁字第裁32-C00000000
號），聲明異議，本院裁定如下：
    主  文
原處分撤銷。
甲○○不罰。
    理  由
一、異議意旨略以：異議人即受處分人甲○○之辦公處所位於台
    北縣中和市○○街，每週末搭車返回高雄與家人團聚。異議
    人於95年7 月14日因逢週末，故於晚上6 時50分許，騎乘所
    有車牌號碼XHE- 780號機車至中和市○○路中正大樓，並將
    前揭機車停放於編號5-3 號停車格後，以手機照相保障權益
    ，並因出差之需要，在高雄停留至同年7 月18日，於7 月18
    日深夜返回台北縣中和市後，發現機車已不在原停放處，經
    異議人於翌日電話查詢，始得知機車因在人行道上違規停車
    而被拖吊。惟異議人機車係於同年7 月14日（週五）停放，
    若有違規停放，依該路段位於交流道下車流量大而言，何以
    遲至同年7 月17日（週一）上午始被舉發拖吊，足認該機車
    應係於同年7 月17日舉發時間前不久，被他人移置到人行道
    而造成違規停車。為此，不服原處分，爰依法聲明異議等語
    。
二、按汽車（含機車）駕駛人停車時，在禁止臨時停車處所停車
    者，處新臺幣600 元以上1,200 元以下罰鍰，道路交通管理
    處罰條例第56條第1 項第1 款定有明文。次按法院受理有關
    交通事件，準用刑事訴訟法之規定，同條例第89條亦有明定
    ，是交通違規行為應依證據認定之，非有積極證據足以證明
    行為人之交通違規事實，不能遽以推斷而認定行為人之交通
    違規行為（刑事訴訟法第154 條、最高法院30年上字第816
    號、76年台上字第4986號判例意旨參照）。又為加強道路交
    通管理，維護交通秩序，確保整體道路交通安全，道路交通
    管理處罰條例對於違反該條例之行為，定有各項行政處罰，
    是該條例於法律性質上屬於行政罰，又人民違反法律上之義
    務而應受行政罰之行為，法律無特別規定時，雖不以出於故
    意為必要，仍需以過失為其責任條件（司法院大法官釋字第
    275 號解釋意旨可資參照）。
三、經查：
    (一)本件異議人所有之車牌號碼XHE-780 號機車於95年7 月17
    日上8 時33分許，在台北縣中和市○○路中正大樓前人行道
    上，因在禁止臨時停車處所停車，經警製單舉發，原處分機
    關並於95年7 月17日依道路交通管理處罰條例第56條第1 項
    第1 款規定裁處600 元罰鍰，有照片2 張、台北縣政府舉發
    違反道路交通管理事件通知單及高雄市○○○○道路交通管
    理事件裁決書各1 份附卷可稽（見本院卷第5 頁、第12頁、
    第14頁），上開事實固堪認定。
    (二)本件異議人於95年7 月14日將所騎乘之前揭機車，停放於
    編號5-3 停車格內一情，照片1 紙在卷可稽（見本院卷第12
    頁） ，經本院當庭勘驗儲存前揭照片影像之行動電話「影
    像儲存時間」核閱屬實，是該機車於95年7 月14日異議人返
    回高雄之際，原係停放於車格內一節，應堪認定。而異議人
    於95年7 月17日在高雄商港安檢所進行高雄港輔訪業務一情
    ，亦經高雄商港安檢所上尉組長劉亞禛證述明確，有本院公
    務電話紀錄1 紙附卷足參（見本院卷第16頁），足認異議人
    於95年7 月14日停放機車於前揭車格內後，迨至同年7月17
    日均未予以移置。則該車於同年7 月17日上午8 時33分經警
    舉發違規停放於人行道上，應非異議人所為。再衡以機車騎
    士未能尋得停車位，惟為避免違規停車遭取締，將他人機車
    移出停車格外，再將自己之機車停放於停車格內之情形，所
    在多有，是足認異議人辯稱，該機車係於舉發時間前不久，
    被他人移置於人行道而造成違規停車等語，尚堪採信。
    (三)故本件雖可認系爭機車於遭警察製單舉發當時，確停放於
    禁止臨時停車之人行道上，惟經本院調查證據之結果，尚無
    法排除前揭機車係遭不明之人自停車格移出於人行道上，茲
    因無足夠之積極證據足資證明異議人就本件違規停車之行為
    有何故意或過失，揆諸前揭說明，自應為異議人有利之認定
    ，原處分機關不察，遽對異議人為前開裁決，難認允當。從
    而，本件異議人之異議為有理由，自應由本院將原處分撤銷
    ，改諭知異議人不罰，以資適法。
四、據上論斷，應依道路交通案件處理辦法第20條，裁定如主文
    。
中    華    民    國    95    年    11    月    16    日
                  交通法庭  法  官   王  琁
上正本證明與原本無異
如不服本裁定，應於裁定送達後5日內，向本院提出抗告狀。
中    華    民    國    95    年    11    月    16    日
                            書記官   黃國忠


司法院資訊處製作；財團法人民間司法改革基金會備份。
